【裁判字號】    98,訴,857
【裁判日期】    981029
【裁判案由】    毒品危害防制條例
【裁判全文】
臺灣臺北地方法院刑事判決               98年度訴字第857號
公  訴  人  臺灣臺北地方法院檢察署檢察官
被      告  甲○○
選任辯護人  莊明翰律師
上列被告因違反毒品危害防制條例案件，經檢察官提起公訴（98
年度偵字第4392號），本院判決如下：
    主  文
甲○○轉讓第二級毒品，累犯，處有期徒刑柒月。扣案之甲基安
非他命壹包（不含包裝袋、驗餘淨重零點零柒零捌公克）沒收銷
燬之，現金新臺幣陸佰元及面額貳佰元之中華民國振興經濟消費
卷壹張均沒收，如全部或一部不能沒收時，以其財產抵償之。
    事  實
一、甲○○前因過失致死案件，經臺灣高等法院於民國95年4 月
    6 日以94年度交上易字第208 號判處有期徒刑6 月確定，嗣
    於同年11月1 日易科罰金執行完畢。詎其仍不知悔改，明知
    甲基安非他命為毒品危害防制條例第2 條第2 項第2 款所定
    之第二級毒品，非經許可不得持有、轉讓，因友人乙○○毒
    癮發作，向甲○○表明欲購買新臺幣（下同）800 元之安非
    他命解癮，甲○○因自己亦欲施用毒品，遂應允後，於98年
    2 月4 日下午1 時10分許，自行出資向綽號「阿炮」之成年
    男子，購得價格分別為1200元、800 元之甲基安非他命各1
    小包（淨重各約為0.08、0.05公克），而於同日下午1 時40
    分許，前往臺北市○○區○○街152 號之臺北市立聯合醫院
    附設萬華門診部，在毫無獲利之情形下，將上開0.05公克之
    甲基安非他命1 小包（起訴書誤載為安非他命）原價轉讓交
    付予乙○○，並自乙○○收取600 元及面額200 元之中華民
    國振興經濟消費券1 張。嗣兩人因行跡可疑，適為警發現盤
    檢後，當場自乙○○褲子左側口袋內查獲上開甲基安非他命
    1 小包（淨重約0.05公克、經鑑驗後實際驗餘淨重0.0708公
    克），另自甲○○身上查獲轉讓毒品所得600 元（500 元、
    100 元紙鈔各1 張）及面額200 元之消費券1 張、甲基安非
    他命1 小包（淨重約0.08公克）等物，始查悉上情。
二、案經臺北市政府警察局萬華分局報請臺灣臺北地方法院檢察
    署檢察官偵查起訴。
    理  由
一、按被告以外之人於偵查中向檢察官所為之陳述，除顯有不可
    信之情況者外，得為證據，刑事訴訟法第159 條之1 第2 項
    定有明文。本件證人乙○○、丙○○於檢察官偵訊時經命具
    結所為之證述，經核並無任何顯不可信之情況，且被告甲○○及辯護人均認有證據能力，依前揭規定，自得作為證據。
    又本判決下列所引用之其餘供述證據，被告及辯護人均未爭
    執證據能力，且於言詞辯論終結前亦未聲明異議，本院審酌
    各該證據作成時之情況，尚查無違法不當及證明力顯然過低
    之瑕疵，認以之作為證據應屬適當，爰依刑事訴訟法第159
    條之5 規定，自得作為證據，合先敘明。
二、上揭犯罪事實，業據被告於本院審理中承供不諱，核與證人
    乙○○於偵訊時證述其係以800 元（含消費卷）代價自被告
    取得1 小包甲基安非他命供己施用之情節相符，且被告與證
    人乙○○確有於前揭臺北市立聯合醫院附設萬華門診部交付
    毒品及金錢，為警人贓俱獲，並經證人即查獲本案之丙○○
    警員於偵訊及本院審理中證述明確，又查獲之毒品2 包，經
    送驗後確均為第二級毒品甲基安非他命無訛（自乙○○查獲
    之一包淨重0.0710公克、驗餘淨重0.0708公克，另自甲○○
    查獲之一包0.1940公克、驗餘淨重0.1938公克），此有交通
    部民用航空局航空醫務中心毒品鑑定書2 份在卷可稽，復有
    現場照片及自被告身上查獲之轉讓毒品所得款項600 元（50
    0 元、100 元紙鈔各1 張）、面額200 元之消費券1 張扣案
    可資佐證，足認被告之自白供述核與事實相符。本件事證明
    確，被告轉讓毒品犯行洵堪認定，應依法論科。
三、公訴意旨雖認被告將上開0.05公克之甲基安非他命1 小包交
    付證人乙○○，並自證人乙○○收取600 元及面額200 元之
    消費券1 張，係涉犯毒品危害防制條例第4 條第2 項之販賣
    第二級毒品罪嫌云云。惟：
（一）按犯罪事實應依證據認定之，無證據不得認定犯罪事實，
      刑事訴訟法第154 條第2 項定有明文。次按販賣罪之成立
      ，須有營利之意思，而為販、賣行為，販進、賣出，不必
      兼有，有一於此，犯罪即屬成立，然若無營利意思，或無
      償讓與、或以買進之原價、或低於原價有償讓與，因與營
      利販賣之本質不合，尚不得以販賣罪論處。倘於有償讓與
      他人之初，係基於營利之意思，並著手實施，而因故無法
      高於購入原價出售，最後不得不以原價或低於原價讓與他
      人時，仍屬販賣行為。茍始終無營利之意思，縱以原價或
      低於原價有償讓與他人，即難謂為販賣行為，僅得以轉讓
      罪論處（最高法院82年度台上字第4784號判決意旨參照）
      。
（二）本件被告確有於前揭時地，將上開甲基安非他命1 小包交
      付予乙○○，並自乙○○收取600 元及面額200 元之消費
      卷，其等交易之經過，雖為警當場查獲等情，業據證人丙○○警員於本院審理中證述明確（見本院卷第47至48頁）
      。然據證人丙○○警員所為證述，其僅係親眼目睹被告與
      證人乙○○交付毒品及金錢之過程，被告是否因此獲得利
      益，而有販賣之營利意圖，尚無從依證人丙○○警員所述
      獲悉。又證人乙○○雖經本院依法傳拘均未到庭，惟其於
      偵查中均一致表示：因當時伊想要施用毒品，於是打電話
      給被告問有沒有安非他命，因被告有門路可以買，故伊提
      議由伊出資800 元，讓被告去購買，並相約在臺北市立聯
      合醫院附設萬華門診部前交付毒品及金錢等語，亦未指證
      被告即係販賣毒品之人。況依查獲之甲基安非他命2 小包
      ，驗前淨重約各為0.08、0.05公克，被告辯稱各以1200元
      、800 元之代價向綽號「阿炮」之人購得，價格尚屬相當
      ，而其交付予證人乙○○之0.05公克甲基安非他命，依證
      人丙○○警員之證述，該數量之毒品市價約1000元左右（
      見本院卷第48頁背面），則被告交付證人乙○○上開甲基
      安非他命取得800 元（含消費卷），顯然低於市價，並無
      法證明被告因此獲得利益。
（三）另依卷內和信電訊股份有限公司函附之行動電話通聯紀錄
      所示，雖可證明並無證人乙○○所述綽號「阿龍」之人有
      撥打電話與伊之事實，然證人乙○○於被警方查獲持有毒
      品後，既已供出來源為被告，則其所述被告如何向「阿炮
      」購買毒品情節，縱然稍有不實或隱瞞，亦不能就此反證
      被告即有販毒之意圖。是以公訴人既然無法舉證被告此部
      分之交付毒品行為獲得利益，且無其他積極證據證明被告
      有營利之意圖，自應從被告有利之認定，故其以原價提供
      毒品之行為，自難謂為販賣行為，僅得以轉讓罪論處，公
      訴意旨容有未洽。
四、查甲基安非他命係屬毒品危害防制條例第2 條第2 項第2 款
    所規定之第二級毒品，依法不得任意轉讓；雖甲基安非他命
    前業經行政院衛生署於69年12月8 日公告列入藥物藥商管理
    法第16條第1 款（即現行藥事法第22條第1 項第1 款）之禁
    藥管理，嗣於79年10月9 日雖再以衛署藥字第904142號公告
    ，列入麻醉藥品管理條例（現行管制藥品管理條例）第2 條
    第4 款所定之「化學合成類麻醉藥品」管理，並明定於管制
    藥品管理條例第3 條所指「管制藥品」（即藥事法第11條之
    管制藥品）及毒品危害防制條例第2 條第2 項第2 款之第二
    級毒品，上開列入禁藥之管理並未解除，則轉讓甲基安非他
    命即同時受藥事法及毒品危害防制條例之規範。然本案被告
    對於甲基安非他命之認知，僅係知道是毒品，並不知道是禁
    藥，此經被告供明在卷，其主觀上既無禁藥之認識及營利之
    意圖，只是以原價轉讓毒品予證人乙○○施用，故被告顯非
    明知為禁藥而轉讓，自不成立藥事法第83條第1 項之罪。是
    核被告所為，係犯毒品危害防制條例第8 條第2 項之轉讓第
    二級毒品罪；其持有甲基安非他命之低度行為，為轉讓之高
    度行為所吸收，不另論罪。又被告所轉讓之毒品，未逾行政
    院訂定發布之「轉讓持有毒品加重其刑之數量標準」第2 條
    第2 款規定之淨重10公克以上，並無毒品危害防制條例第8
    條第6 項規定加重其刑之情形。公訴意旨認被告轉讓甲基安
    非他命予證人乙○○之行為，係犯毒品危害防制條例第4 條
    第2 項之販賣第二級毒品罪，依前所述，尚有未合，惟其基
    本社會事實同一，本院爰依法變更起訴法條。再被告前因過
    失致死案件，經臺灣高等法院以94年度交上易字第208 號判
    處有期徒刑6 月確定，嗣於95年11月1 日易科罰金執行完畢
    之事實，有臺灣高等法院被告前案紀錄表在卷可按，其受徒
    刑之執行完畢後，5 年內故意再犯本件有期徒刑以上之罪，
    為累犯，應依刑法第47條第1 項規定加重其刑。爰審酌被告
    自己有施用毒品之惡習，明知甲基安非他命毒品具有成癮性
    、濫用性及危害性，竟以原價轉讓予友人施用，所為足以擴
    散毒品並增加施用毒品之人口，戕害友人之身心健康，惟念
    及被告犯後已坦供犯行之態度，及其素行、被告轉讓毒品之
    目的、數量、生活狀況、所生危害等一切情狀，量處如主文
    所示之刑，以資懲儆。
五、扣案自證人乙○○身上起獲之甲基安非他命1 小包（驗餘淨
    重0.0708公克），係被告轉讓與證人乙○○之毒品，雖已為
    證人乙○○所有之物，然其屬查獲之第二級毒品，仍應依毒
    品危害防制條例第18條第1 項前段規定，沒收銷燬之；至於
    包裝上開甲基安非他命之外包裝袋1 個，係用於包裹甲基安
    非他命，防止其裸露、潮濕，便於攜帶轉讓，且與毒品無不
    可析離之關係，雖亦為被告犯罪所用之物，惟已非被告所有
    ，亦非違禁物，爰不予諭知沒收。又自甲○○身上查獲之轉
    讓毒品所得現金600 元（500 元、100 元紙鈔各1 張）及面
    額200 元之消費券1 張（均已發還被告而未扣案），均係被
    告轉讓毒品所得之財物，業經證人乙○○供述在卷，爰依毒
    品危害防制條例第19條第1 項規定宣告沒收，如全部或一部
    不能沒收時，以其財產抵償之。另警方自被告身上查獲之第
    二級毒品甲基安非他命1 小包（淨重0.08公克）、殘渣袋3
    個及包裝袋1 個，雖係被告所有，然均與本案被告轉讓毒品
    予乙○○之犯行無關，係供被告另行施用毒品所用之物，業
    經被告供陳在卷（被告施用第二級毒品犯行業經本院判刑確
    定），故不於本案宣告沒收銷燬或沒收，併此敘明。
據上論斷，應依刑事訴訟法第299 條第1 項前段、第300 條，毒
品危害防制條例第8 條第2 項、第18條第1 項前段、第19條第1
項，刑法第11條前段、第47條第1 項，判決如主文。
本案經檢察官呂俊儒到庭執行職務。
中    華    民    國    98    年    10    月    29    日
                    刑事第十九庭審判長法  官  施添寶
                                      法  官  高若珊
                                      法  官  吳俊龍
上正本證明與原本無異。
如不服本判決應於收受送達後10日內向本院提出上訴書狀，並應
敘述具體理由；如未敘述上訴理由者，應於上訴期間屆滿後20日
內向本院補提理由書（均須按他造當事人之人數附繕本）「切勿
逕送上級法院」。
                                      書記官  劉俊源
中    華    民    國    98    年    10    月    29    日
附錄本案論罪科刑法條：
毒品危害防制條例第8條
轉讓第一級毒品者，處1 年以上7 年以下有期徒刑，得併科新臺
幣1 百萬元以下罰金。
轉讓第二級毒品者，處6 月以上5 年以下有期徒刑，得併科新臺
幣70萬元以下罰金。
轉讓第三級毒品者，處3 年以下有期徒刑，得併科新臺幣30 萬
元以下罰金。
轉讓第四級毒品者，處1 年以下有期徒刑，得併科新臺幣10 萬
元以下罰金。
前四項之未遂犯罰之。
轉讓毒品達一定數量者，加重其刑至二分之一，其標準由行政院
定之。


司法院資訊處製作；財團法人民間司法改革基金會備份。
